臺灣臺中地方法院刑事判決　　　　　　94年度重訴字第2353號
公　訴　人　台灣台中地方法院檢察署檢察官
被　　　告　丙○○
　　　　　　　　　　現於臺灣臺中看守所
選任辯護人　甲○○律師
　　　　　　辛○○律師
　　　　　　戊○○律師
上列被告因毒品危害防制條例案件，經檢察官提起公訴（94年度
偵字第5629號），本院判決如下：
    主    文
丙○○共同運輸第一級毒品，累犯，處無期徒刑，褫奪公權終身
。扣案之第一級毒品海洛因磚貳塊（總淨重陸佰柒拾貳點陸捌公
克）沒收銷燬之；ZM-4775號自小客車及洋酒禮盒壹個均沒收。
    犯罪事實
一、丙○○於民國81年間，曾因違反麻醉藥品管理條例案件，經
    判處有期徒刑6月、3年，嗣經臺灣高等法院高雄分院合併定
    應執行刑3年4月， 83年12月14日假釋出監；85年5月31日，
    又因違反麻醉藥品管理條例案件，經臺灣高雄地方法院判處
    有期徒刑5年2月確定，而前開假釋則經撤銷，執行殘刑1年3
    月7日，並與上開有期徒刑5年2月接續執行，88年5月13日假
    釋出監，所餘刑期付保護管束，於 91年1月19日保護管束期
    滿執行完畢。詎猶不知悔改，明知海洛因係毒品危害防制條
    例所管制之第一級毒品，竟與其姐夫己○○基於共同運輸毒
    品海洛因之犯意，於94年3月23日下午2時許，先由己○○與
    毒販林吉篷約定以新台幣（下同) 100 萬元，在國道三號高
    速公路清水休息站（下稱清水休息站）向林吉篷購買毒品海
    洛因，而因警方早已依法申請對林吉篷實施通訊監察，於截
    聽上開通話內容後，即由刑事偵查員乙○○、刑事組小隊長
    庚○○先至清水休息站埋伏跟監。同日下午則由己○○駕駛
    丙○○所有之車號ZM—4775號自小客車搭載丙○○，由屏東
    北上清水休息站，約同日16時許，丙○○與己○○抵達清水
    休息站與林吉蓬碰面、交談後，林吉篷隨即駕駛不詳車號之
    車輛先行離開清水休息站，丙○○、己○○則在清水休息站
    等候，約30分鐘後，林吉篷又駕車返回清水休息站，並將裝
    有2塊海洛因磚之馬締氏洋酒禮盒1盒，交予己○○、丙○○
    ，己○○再將該盒馬締氏洋酒禮盒交由丙○○載運回屏東縣
    ，旋與林吉篷駕車離去，丙○○則駕駛ZM—4775號自小客車
    ，沿國道三號高速公路載運上開裝有海洛因磚之禮盒南下，
    欲返回屏東縣，乙○○見狀旋即聯絡警方於國道三號高速公
    路名間收費站攔檢ZM—4775號自小客車，同日18時55分許，
    丙○○行經名間收費站，遇警攔檢盤查未停，反加速逃逸，
    員警隨即自後追趕，丙○○為湮滅罪證，沿途丟棄上揭禮盒
    ，並將車輛駛向往名間方向匝道出口，嗣因車速過快翻覆於
    匝道出口下方紅綠燈處之水溝，而為警逮捕。經警方帶同丙○○返回禮盒丟棄處，尋獲上揭禮盒1盒，並扣得盒內藏放
    之2塊海洛因磚（合計淨重672.68公克、純度81.76%、純質
    淨重549.98公克）。
二、案經臺中縣警察局霧峰分局報請臺灣臺中地方法院檢察署檢
    察官偵查起訴。
　　理    由
一、訊據被告丙○○矢口否認有運輸第一級毒品海洛因犯行，辯
    稱：查獲之毒品係伊經綽號「阿明」之介紹，自行向綽號「
    阿泰」購入供己施用，因是朋友介紹購買，價錢比較便宜，
    且因路途遙遠，故1次購買100萬元之毒品，供自己慢慢施用
    云云。惟查：
  (一)被告確有與己○○同往清水休息站，由己○○向林吉篷購得
    馬締氏洋酒禮盒裝之海洛因磚2塊，並由被告以其所有之ZM-
    4775號自小客車載運欲返回屏東縣等情，業據證人乙○○、
    庚○○於本院審理時分別證稱如下：
    1.乙○○證稱：「（問：94年3 月23日當天為何在高速公路
      上攔查被告駕駛的車輛？）因我們有申請核發通訊監察書
      ，在監聽過程中，發現當天下午 2時許，機房回報南部己○○要上來中部向林吉篷交易毒品，本局派員到林吉篷台
      中縣后里鄉住處埋伏，我們一路跟監林吉篷到國道三號高
      速公路清水休息站，發現林吉篷駕駛的車輛，停放在該休
      息站，本局持續在該處埋伏，約當天下午4、5時許，己○○駕駛一部藍綠色ZM－4775號自小客車搭載被告，與林吉
      篷接頭，雙方碰面後，己○○與被告到林吉篷的車內，約
      10分鐘後，己○○與被告下車，回自己車內，林吉篷則駕
      車返回后里，約30分後，林吉篷又返回該休息站，林吉篷
      手提 3袋很像洋酒禮盒的東西給己○○與被告，己○○交
      付 1包類似禮盒的不詳內容物給林吉篷，雙方人員就各自
      上自己的車，當時因天色昏暗，己○○究係進入ZM－4775
      號車或進入林吉篷所駕駛的車內（應係進入林吉篷所駕駛
      之車輛），我沒看清楚，兩台車隨後分道揚鑣，我們警方
      就跟監ZM－4775號該部車，後來向上級請示，上級研判是
      毒品交易已經成功，命令我們聯絡國道警察局的員警，在
      名間收費站攔查」、「（問：你剛說林吉篷交付3盒類似
      洋酒禮盒給己○○與被告，為何查獲時只有1個禮盒？)
      被告所駕駛的車輛經攔檢不停，衝車逃逸，警方追車在後
      ，看見被告沿著高速公路丟棄3個禮盒，時速高達170公里
      ，被告隨後駕車翻覆，警方上前逮捕後，再循被告沿路丟
      棄的路線，找尋丟棄的物品，當天尋獲1盒，又在隔20公
      尺的地方尋獲1塊米黃色牛皮紙袋包的海洛因毒品，隔天
      派人搜索，又找到1盒禮盒，每個禮盒裡面都有裝酒，第
      一天尋獲的禮盒裡面有裝2塊海洛因磚塊，合起來有7百多
      公克，第二天找到那1盒，打開來看只有碎玻璃跟紙盒，
      並有被車輾過的痕跡」等語（見本院卷第109至112頁）。
　　2.證人庚○○證稱：「（問：94年3 月23日，有無參與攔截
      車牌號碼ZM－4775號自小客車的行動？情形如何？）有，
   　 當天我們聽從長官的指揮，到國道三號高速公路清水休息
      站查看有無毒品交易的案子，到清水休息站時，發現現場
      有兩部車子，該兩部車是先後到達，據我們推測應該是從
      事毒品交易，車牌號碼ZM－4775號自小客車後到休息站，
      第一部車（即上述林吉篷之車輛）前後到休息站兩次，第
      一次時，我看到兩部車的人有下車碰面，第一部車先行離
      開休息站，隔一些時間再過來，兩部車並排停放，第 1部
      車是休旅車，該車的駕駛有下車，手上有提 1包東西，該
      人走到第二部車，我們的視線被車擋住，約隔沒幾分鐘，
      第一部車的駕駛又回頭上他自己的車，手上有提 1包東西
      ，兩部車就同時離開休息站」、「（問：你看到共有幾人
      下車碰面？）休旅車是有 1個人下車，車牌號碼ZM－4775
      號號自小客車有 2個人下車」、「（問：查獲哪些東西？
      ）　現場的交流道（即被告車子翻覆處）沒有，但我們車
      子跟在被告後面時，巡官說他（指乙○○）有看到被告沿
      路丟下2、3包的東西，我們於下交流道逮捕到被告後，就
      回頭沿路尋找，國道警察局的人員就找到 1個裝酒的禮盒
      ，當時盒子已經散開，裡面有 2塊海洛因，就是我們隨案
      移送的證物，第二天我們有會同國道警察局的人員幫忙，
      再回去找，有在國道馬路上看到幾張很像禮盒的碎紙片，
      長度大小約2、30公分，寬度約1、20公分，但不能確定是
      否為被告所丟棄」、「（問：車牌號碼ZM－4775號自小客
      車該車內有2人，為何查獲時只有被告1人？）我很確定該
      車內有 2個人，當該部休旅車第一次離開清水休息站時，
      車牌號碼ZM－4775號自小客車該 2人也有下車等待，至於
      查獲時為何該車內只有被告 1人，因他們後來上車離開時
      ，我的視線被擋住，所以不知道為何ZM－4775號車被查獲
      時，車內只有1人」等語（見本院卷第190至193頁）。
　　3.按證人之陳述有部分前後不符，或相互間有所歧異時，究
  　　竟何者為可採，法院仍得本其自由心證予以斟酌，非謂一
    　有不符或矛盾，即應認其全部均為不可採信；尤其關於行
      為動機、手段及結果等細節方面，證人之證言，每每因留
      意重點之不同，或對部分事實記憶欠明確，以致前後未盡
      相符，然其基本事實之陳述，若果與真實性無礙時，則仍
      非不得予以採信（最高法院九十二年度台上字第五五六六
      號判決參照）。觀之上開證詞，證人乙○○、庚○○就在
      清水休息站時，林吉篷究係交付幾袋類似洋酒之禮盒予己○○及被告、在國道三號高速公路追逐期間，被告究係丟
      棄幾包東西？所供雖不一致（乙○○證稱林吉篷交付3 袋
      類似洋酒之禮盒，庚○○證稱1袋；乙○○證稱事後查扣2
      個禮盒及 1個牛皮紙袋裝的海洛因磚塊，庚○○證稱僅查
      獲1個洋酒禮盒及 2、3張類似禮盒之碎紙片）。惟查，證
      人庚○○、乙○○兩人係坐於同部車內，乙○○坐在駕駛
      座、庚○○則坐在後座，證人兩人監控被告等人之距離約
      有2、3百公尺遠，且當時時間約下午5、6點，視線不良；
      而案發後第二天，乙○○並未與庚○○等人再回現場蒐尋
      證物，第二天找到碎紙片後，庚○○則去電給乙○○，向
      乙○○報告有找到疑似屬於禮盒的厚碎紙片2、3片等情，
      業據證人庚○○於本院結證屬實（見本院卷第192、194頁
      ）。以當時天色昏暗、視線不良，且證人兩人所在位置不
      同，加以個人視力不一，所目視之情節自難期相同，而依
      庚○○此部分之證詞，足徵乙○○於本院證稱：案發後第
      二天，又在國道三號高速公路附近尋得另1個禮盒等語，
      應係誤聽或誤解庚○○之通話內容所致，而證人兩人就此
      部分之證述雖略有不同，然其兩人就被告及己○○如何在
      清水休息站與林吉篷接洽，如何取得林吉篷所交付之洋酒
      禮盒等重要情節所為之陳述互核一致，其兩人之就重要情
      節所為之陳述，均堪採信。而本案依被告之供述（即當天
      只取得1個洋酒禮盒裝之海洛因磚）、事後查扣之證物（
      僅扣得1個洋酒禮盒裝之海洛因磚），本院因認案發當天
      己○○只向林吉篷購買1個洋酒禮盒裝之海洛因磚，並將
      之交付予被告載運回屏東縣。至證人乙○○於本院審理時
      雖另證稱：當天緊追在被告之後，有看到被告丟出3包東
      西等語（見本院卷第114頁)，然乙○○當時追逐被告之時
      速高達170公里，縱使被告確有丟出3包東西，該3包東西
      中，除1包係洋酒禮盒已為員警事後查扣外，其餘2包究為
      何物，是否與本案有關，均無從查證，自不能因事後僅查
      扣1個洋酒禮盒，即認乙○○之證詞均不足採信，附此敘
      明。
  (二)又本案查扣之洋酒禮盒裝之毒品 2塊，經送鑑定結果，每塊
    長約15公分、寬約9.8公分、厚約2公分，均含有第一級毒品
    海洛因之成分，合計淨重672.68公克、純度81.76%、純質淨
    重549.98公克，亦有法務部調查局94年5月24日調科一字第1
    20015778號鑑定通知書附卷可查（見偵查卷第69頁），此外
    並有通訊監察譯文在卷（見本院卷第58頁）、馬締氏洋酒禮
    盒1個扣案可證。
  (三)被告雖以前詞置辯，然被告究如何與毒販連繫、購買毒品之
    金錢來源？所供均前後矛盾，足徵所辯顯係卸責之詞，不足
    採信，茲分述如下：
    1.就如何與毒販連繫：被告於偵查中供承：伊係經由阿明之
      介紹，向阿泰購買海洛因，94年 3月20、21日左右，伊先
      以「公共電話撥打0000000000號之電話」給阿明，約阿明
      在「高雄六合夜市」碰面，委託阿明向阿泰購買，「隔天
      」阿明聯絡好之後，當面告知伊約在清水休息站碰面，伊
      就當面交給阿泰100萬元，阿泰交2塊海洛因磚給伊云云（
      見偵查卷第48頁）。然於本院審理時卻供稱：伊係在遊藝
      場玩電動機台時認識俊明（即阿明），平日俊明都在遊藝
      場內，伊都是去那裡找俊明，這次被查獲前，伊也是去「
      遊藝場」找俊明，問他有沒有便宜之毒品可買來施用，他
      說要幫伊問看看，「後來他有出去一下，再回來時」，就
      告訴伊台中他的朋友阿泰有在賣，他說阿泰缺錢， 2塊海
      洛因要賣 100萬元，伊說要回去籌籌看，等伊籌到錢，再
      去遊藝場找俊明說要買毒品云云（見本院卷第200、201頁
      ）、「（問：與阿泰如何聯絡？）他打電話給我，約定地
      點，我就去交錢向他買」云云（見本院聲羈卷第3頁)。
    2.就 100萬元之來源：被告於檢察官向本院聲請羈押訊問時
      先供稱：100萬元係伊父親留下的財產，100萬元伊放在家
      中云云（見本院聲羈卷第2、3頁)；於偵訊時供稱：100萬
      元是丁○○（即被告之姐）借40萬元給伊，其他60萬元伊
      平常放在家中云云（見偵查卷第48頁）；於檢察官向本院
      聲請延長羈押訊問時供稱： 100萬元是跟伊姐姐借的云云
      (見本院偵聲卷第2頁）。
    3.被告上開所供前後不一，尤其就購買毒品之金錢來源均無
      法自圓其說，茍上開毒品海洛因確係被告自行出資所購買
      ，就高達 100萬元之巨款究係從何而來？被告豈可能不知
      。參以，被告於警詢中供承：伊自92年5、6月間起開始施
      用海洛因，每天均有施用等語（見偵查卷第21頁），惟其
      經警查獲時所採集之尿液經送鑑定結果卻未檢出海洛因之
      陽性反應，此有被告之尿液檢驗報告附卷可稽，益徵上開
      海洛因並非被告所購買無疑。本件事證明確，被告之犯行
      應堪認定。
二、按「禁煙禁毒治罪條例所稱之運輸，係就其行為而言，不以
    國外輸入國內或國內輸出國外為限，其在國內運送者，亦屬
    之。至零星夾帶或短途持送自得斟酌實際情形，依持有煙毒
    罪論科。」司法院院解字第三五四一號解釋可資參照。又「
    院解字第三五四一號解釋係指無運輸或販賣之意圖單純持有
    煙毒者而言，並非謂凡零星夾帶或短途持送煙毒者不問其犯
    意如何概論以持有煙毒之罪。」司法院院解字第三八五三號
    解釋亦可參照。又按「所謂『運輸』，係指本於運輸意思而
    搬運輸送而言，倘其有此意圖者，一有搬運輸送之行為犯罪
    即已成立，並非以運抵目的地為完成犯罪之要件。而運輸毒
    品罪，並不以兩地間毒品直接搬運輸送移轉存置於特定地點
    為限，其以迂迴、輾轉方法，利用不相同之運輸工具、方法
    ，將特定之毒品移轉運送至終極目的地者，其各階段之運送
    行為，均不失為『運輸』行為之一種。」，最高法院著有九
    十二年度台上字第五四二六號判決可資參照。查，被告係與
    己○○由屏東縣同至清水休息站，於向林吉蓬購買海洛因後
    ，再由己○○交由被告以ZM－4775號自小客車，載運回屏東
    縣，顯見被告係本於運輸之意思，而以其自用小客車自清水
    休息站搬運輸送毒品海洛因欲回屏東縣，揆諸上開實務見解
    ，核被告所為，應係犯毒品危害防制條例第四條第一項之運
    輸第一級毒品罪。被告與己○○有犯意之聯絡及行為之分擔
    ，應論以共同正犯。被告持有毒品之低度行為，應為運輸毒
    品之高度行為所吸收，不另論罪。被告曾因違反麻醉藥品管
    理條例案件，經臺灣高等法院高雄分院合併定應執行刑3年4
    月，83年12月14日假釋出監；85年 5月31日，又因違反麻醉
    藥品管理條例案件，經臺灣高雄地方法院判處有期徒刑5年2
    月，而前開假釋則經撤銷，執行殘刑 1年3月7日，並與上開
    有期徒刑5年2月接續執行，88年5月13日假釋出監，於91年1
    月19日保護管束期滿執行完畢，有臺灣臺中地方法院檢察署
    刑案資料查註紀錄表、臺灣高等法院被告前案紀錄表附卷可
    稽，其於受有期徒刑執行完畢後，五年以內再犯本件有期徒
    刑以上之本罪，為累犯，除本刑為死刑、無期徒刑不得再加
    重外，應依刑法第四十七條規定加重其刑。爰審酌被告前已
    有違反麻醉藥品管理條例之前科，仍不思悔過向善，又為他
    人運輸第一級毒品，數量龐大，若流入市面，將嚴重影響國
    人之身體健康，衍生嚴重之社會治安問題，犯後復未能坦承
    犯行，及公訴蒞庭檢察官具體求處無期徒刑等一切情狀，量
    處如主文所示之刑，並依刑法第三十七條第一項之規定，宣
    告褫奪公權終身。至於公訴蒞庭檢察官就此部分另具體求處
    被告罰金 100萬元，本院則認並無積極證據足認被告就其運
    輸第一級毒品部分獲有所得，爰不諭知併科罰金，附此敘明
    。扣案之第一級毒品海洛因磚2塊（合計淨重672.68公克，
    純質淨重549.98公克），不問屬於被告與否，應依同條例第
    十八條第一項前段沒收銷燬之。另扣案之洋酒禮盒 1個係共
    犯己○○所有供運輸毒品所用、ZM－4775號自小客車係被告
    所有供運輸毒品之交通工具，亦應分別依同條例第十九條第
    一項、第三項之規定沒收之。
據上論斷，應依刑事訴訟法第二百九十九條第一項前段，毒品危
害防制條例第四條第一項、第十八條第一項前段、第十九條第一
項、第三項，刑法第十一條、第二十八條、第三十七條第一項，
判決如主文。
中　　華　　民　　國　　94　　年　　11 　　月　　7　　日
                  刑事第二庭   審判長 法  官 蔡名曜
                                      法  官 林金灶
                                      法  官 陳姵君
上正本證明與原本無異。
如不服本判決，應於送達後十日內向本院提出上訴狀（須附繕
本），上訴於台灣高等法院台中分院。
                                      書記官  賴玉真
中　　華　　民　　國　　94　　年　　11　　月　　7　　日
附錄論罪科刑法條
毒品危害防制條例第四條
製造、運輸、販賣第一級毒品者，處死刑或無期徒刑；處無期徒
刑者，得併科新臺幣一千萬元以下罰金。
製造、運輸、販賣第二級毒品者，處無期徒刑或七年以上有期徒
刑，得併科新臺幣七百萬元以下罰金。
製造、運輸、販賣第三級毒品者，處五年以上有期徒刑，得併科
新臺幣五百萬元以下罰金。
製造、運輸、販賣第四級毒品者，處三年以上十年以下有期徒刑
，得併科新臺幣三百萬元以下罰金。
製造、運輸、販賣專供製造或施用毒品之器具者，處一年以上七
年以下有期徒刑，得併科新臺幣一百萬元以下罰金。
前五項之未遂犯罰之。
